臺灣桃園地方法院民事判決
110年度簡上字第52號
上  訴  人  李秀麗  
訴訟代理人  楊正隆  
被  上訴人  鄭少銓  
            余玉美  
上列當事人間請求回復原狀等事件，上訴人對於中華民國109年1
2月18日本院桃園簡易庭109年度桃簡字第451號第一審判決提起
上訴，本院於111年3月3日言詞辯論終結，判決如下：
    主      文
上訴駁回。
第二審訴訟費用由上訴人負擔。
    事實及理由
一、上訴人起訴主張：上訴人為門牌號碼桃園市○○區○○路000○0
    號8樓之所有權人，被上訴人鄭少銓為同區復興路454之10號
    11、12樓之所有權人、被上訴人余玉美為同區復興路456之7
    號8樓之所有權人，兩造均為信陽大樓（共有5棟，下稱系爭
    社區）之區分所有權人，依信陽大樓住戶管理公約第9條第5
    款約定：「社區大廈周圍、上、下牆及屋頂平台，非依法令
    規定並經區分所有權人會議之決議，不得有變更構造、顏色
    、設置廣告物等類似行為。」，詎被上訴人鄭少銓將上開復
    興路454號大樓（下稱系爭大樓）10、11、12樓外牆、被上
    訴人余玉美將系爭大樓女兒牆出租予訴外人明相廣告有限公
    司（下稱明相廣告公司）設置廣告物，每月分別收取新臺幣
    （下同）8,000元、2,000元之租金，被上訴人上開行為均未
    經過系爭社區區分所有權人會議決議，無權占有系爭大樓10
    樓至12樓外牆及女兒牆，出租並收取租金，自民國108年8月
    起至109年1月止共6個月，受有不當得利，被上訴人鄭少銓
    為48,000元、被上訴人余玉美為12,000元，應依上訴人之持
    分160000之609，給付不當得利給上訴人。另上開廣告物雖
    已拆除，但外牆仍有固定廣告帆布的釘子，爰依民法第767
    條、第821條、第179條、公寓大廈管理條例第8條第1項規定
    ，與信陽大樓管理員委員會住戶規定第9條第5款，提起本件
    訴訟等語。並聲明：（一）被上訴人鄭少銓應給付上訴人18
    3元，及自起訴狀繕本送達翌日起至清償日止，按週年利率5
    ％計算之利息。（二）被上訴人余玉美應給付上訴人46元，
    及自起訴狀繕本送達翌日起至清償日止，按週年利率5％計算
    之利息。（三）被上訴人鄭少銓應將系爭大樓11樓外牆之釘
    子拔除。被上訴人余玉美應將系爭大樓12樓以上的女兒牆之
    釘子拔除。
二、被告上訴人答辯：
（一）被上訴人鄭少銓則以：目前系爭社區大樓外牆並無設置廣
      告物，原先外牆的廣告物早於系爭社區管委會成立及報備
      前即已設置，彼時公寓大廈管理條例尚未制定，依法律不
      溯及既往原則，不受行為後之法律所拘束。又系爭社區有
      5棟大樓，上訴人與被上訴人分屬不同棟大樓，上訴人為
      中山路387、389號（即F、G棟）之住戶，我是復興路454
      、456號（即A、B棟）住戶，一直以來，都是各棟分別管
      理外牆，各棟自己收管理費，上訴人不得為本件請求。況
      系爭大樓的廣告租約並不是我所簽訂，廣告租金也不是由
      我所領取，外牆上的釘子也不是我安裝的，我沒有事實上
      處分權等語。
（二）被上訴人余玉美則以：系爭社區是各棟管理，廣告租金收
      入不是入到我個人帳戶等語。
（三）並於原審共同聲明：請求駁回上訴人之訴。
三、原審就本件為上訴人全部敗訴之判決。上訴人不服原審判決
    提起上訴，並聲明：（一）原判決廢棄；（二）被上訴人鄭
    少銓應給付上訴人183 元，及自起訴狀繕本送達翌日起至清
    償日止，按週年利率5%計算之利息。被上訴人余玉美應給付
    上訴人46元，及自起訴狀繕本送達翌日起至清償日止，按週
    年利率5%計算之利息。被上訴人鄭少銓應將系爭大樓11樓外
    牆之釘子拔除。被上訴人余玉美應將系爭大樓12樓以上的女
    兒牆之釘子拔除。被上訴人則聲明：上訴駁回。
四、得心證之理由：
（一）按當事人主張有利於己之事實者，就其事實有舉證之責任
      ，民事訴訟法第277 條前段定有明文。再民事訴訟如係由
      原告主張權利者，應先由原告負舉證之責，若原告先不能
      舉證，以證實自己主張之事實為真實，則被告就其抗辯之
      事實即令不能舉證，或其所舉證據尚有疵累，亦應駁回原
      告之請求。
（二）被上訴人辯稱系爭社區有5棟大樓，長久以來皆由各棟分
      別管理外牆，各棟自己收管理費等語，並提出信陽大樓聯
      合管理委員會108年度第2次、第3次會議紀錄、109年度第
      2次會議紀錄附卷為證（見原審卷第150至158頁）。經查
      ，系爭社區自75年建成後之慣例，各棟自行管理，各棟住
      戶繳納之管理費為各棟委員獨立收取、保管及運用，各棟
      公基金運用於該棟公共設施修繕保養等事項，為上開會議
      紀錄決議事項所明載，堪認被上訴人所辯為真。而本件上
      訴人、被上訴人分屬不同棟之住戶，為兩造所不爭執（見
      原審卷第124頁），是上訴人對於被上訴人所屬之A、B棟
      之管理以及公基金之運用，應無權涉介。
（三）再者，上訴人主張被上訴人鄭少銓將系爭大樓10、11、12
      樓外牆、被上訴人余玉美將系爭大樓女兒牆出租予訴外人
      明相廣告公司設置廣告物，每月分別收取8,000 元、2,00
      0 元之租金，自108 年8 月起至109 年1 月止共6 個月，
      被上訴人鄭少銓、被上訴人余玉美分別受有不當得利48,0
      00元、12,000元等情，固據提出外牆照片、廣告租賃條件
      、支票等為證（見原審卷第6 、第28至29頁）。惟上訴人
      提出之廣告租賃條件上載承租人為訴外人逸富實業有限公
      司，而非明相廣告公司，且出租人為空白，出租期間為10
      4年10月1 日至同年11月30日，支票之發票日期為104 年1
      0月15日、同年11月15日，未載受款人，均與上訴人之主
      張不符。又原審依職權函詢明相廣告公司，該公司回覆尋
      無相關資料且因時日久遠記憶模糊等語（見原審卷第147
      頁），是上訴人所提之證據不足以證明被上訴人2 人於10
      8年8 月起至109 年1 月間，出租系爭大樓外牆及女兒牆
      ，並受有租金之收益。另上訴人提出信陽大樓A 、B 棟10
      8 年11月份管理費收支明細表（見原審卷第62頁），其上
      固有記載108 年11月份（女兒牆）廣告收入，公告人為值
      班委員「余小姐」，既然是列入信陽大樓A 、B 棟之管理
      費用收入，顯見出租人應是管理委員會，被上訴人余玉美
      是管理委員會之一員，且為值班之委員，僅是將管理費收
      支情況公告讓住戶知悉，不能因此即推論被上訴人余玉美
      是出租人。上訴人並未提出證據足以證明被上訴人余玉美
      是系爭大樓女兒牆廣告之出租人，並由個人受有租金之利
      益。從而，上訴人主張被上訴人2 人應給付不當得利，洵
      屬無據。
（四）上訴人另主張被上訴人鄭少銓、余玉美應分別將系爭大樓
      11樓外牆、12樓以上的女兒牆之釘子拔除，固據提出現場
      照片為證（見原審卷第64至65頁）。照片雖顯示系爭大樓
      外牆及女兒牆尚留有固定廣告看板之釘子，然被上訴人辯
      稱釘子並非其所有，亦無事實上處分權等語。查上訴人並
      未舉證釘子為被上訴人2 人所安裝，或被上訴人2 人對釘
      子有事實上處分權，既然上訴人無法證明被上訴人二人有
      權處分外牆及女兒牆之釘子，故上訴人請求被上訴人拆除
      上開釘子部分，亦無理由。
五、綜上所述，上訴人依民法第767條、第821條、第179條、公
    寓大廈管理條例第8條第1項規定，與信陽大樓管理員委員會
    住戶規定第9條第5款，請求被上訴人鄭少銓應給付上訴人18
    3元，被上訴人余玉美應給付上訴人46元，及均自起訴狀繕
    本送達翌日起至清償日止，按週年利率5％計算之利息；復請
    求被上訴人鄭少銓、余玉美應將系爭大樓11樓外牆、12樓以
    上的女兒牆之釘子拔除等情，均屬無理由，應予駁回。原審
    為上訴人敗訴之判決，於法並無不合。上訴意旨指摘原判決
    不當，求予廢棄改判，為無理由，應予駁回。
六、本件事證已臻明確，兩造其餘攻擊防禦方法及舉證，核與判
    決結果無影響，爰不予一一論述，併此敘明。
七、據上論結，本件上訴為無理由，依民事訴訟法第436 條之1
    第3 項、第449 條第1 項及第78條，判決如主文。
中　　華　　民　　國　 111　　年　　3 　月　　31 　　日
                  民事第三庭審判長法　官　周玉羣
                                  法　官　張世聰
                                  法　官　張益銘

正本係照原本作成。
本判決不得上訴。
中　　華　　民　　國　　111 　年　　3 　月　　31 　　日
                                  書記官　謝菁菁